【裁判字號】    98,財管,5
【裁判日期】    980323
【裁判案由】    指定遺產管理人
【裁判全文】
臺灣桃園地方法院民事裁定               98年度財管字第5號
聲  請  人  桃園縣政府
法定代理人  甲○○
代  理  人  丁○○
被  繼承人  乙○○（亡）
遺產管理人  財政部國有財產局臺灣北區辦事處桃園分處
法定代理人  丙○○
代  理  人  戊○○
上列聲請人聲請選任被繼承人乙○○遺產管理人事件，本院裁定
如下：
    主  文
選任財政部國有財產局臺灣北區辦事處桃園分處為被繼承人乙○
○之遺產管理人。
准對被繼承人乙○○（男；民國20年11月10日出生；生前國民身
分證統一編號：Ｚ000000000號；生前最後住所：桃園縣中壢市○
○里○ 鄰○○路165 巷31號二樓）大陸地區以外之繼承人為承認
繼承之公示催告。
聲請人應於收受本裁定之日起20日內，將本裁定登載於公報、新
聞紙或其他相類之傳播工具。
如有被繼承人乙○○之大陸地區以外之繼承人，應自本公示催告
最後登載公報、新聞紙或其他相類之傳播工具之日起七個月內向
本院陳報承認繼承，如不於公示期限內申報承認繼承時，被繼承
人之遺產於大陸地區之繼承人依法繼承、清償債權並交付遺贈物
後，如有賸餘者，即歸屬國庫。
聲請程序費用由被繼承人乙○○之遺產負擔。
    理  由
一、按繼承開始時，繼承人有無不明，而無親屬會議，或親屬會
    議未於民法第1177條所定1 個月內選定遺產管理人時，利害
    關係人得聲請法院選任遺產管理人，同法第1178條第2 項前
    段亦有明文規定。
二、本件聲請意旨略以：被繼承人乙○○（男；民國20年11月10
    日出生；生前國民身分證統一編號：Ｚ000000000號號；生前
    最後住所：桃園縣中壢市○○里○ 鄰○○路165 巷31號二樓
    ）生前為聲請人協助、服務之獨居老人，然被繼承人業於民
    國95年8 月23日上午10時發現死亡，事後已由聲請人代為處
    理殯葬事宜。茲因被繼承人為一獨居老人，無配偶子女，亦
    無其他存活之他順序繼承人，且無親屬會議，惟國庫對其將
    來遺產之歸屬有期待權，聲請人為被繼承人住所地之地方行
    政機關，依司法院院字第1107號及第2213號解釋，自得本於
    利害關係人之地位，向管轄法院聲請指定遺產管理人。爰提
    出台中縣神岡鄉戶政事務所函暨所附之戶籍謄本、台中縣太
    平市戶政事務所函暨所附之戶籍謄本、被繼承人網路戶籍謄
    本、桃園縣中壢市公所函暨所附之遺產清單與台灣桃園地方
    法院檢察署檢察官相驗屍體證明書等影本為證，依法聲請本
    院選任財政部國有財產局臺灣北區辦事處桃園分處為被繼承
    人乙○○之遺產管理人等語。
三、經查聲請人上開主張，業據其提出上列書證為證，堪信為真
    實，被繼承人所遺財產，既處於無人繼承、無人管理之狀態
    ，則本件即有為被繼承人所遺財產選任遺產管理人之必要。
四、另按遺產管理人之設，旨在管理、保存及清算遺產，以免遺
    產散失，是遺產管理人具有相當之公益色彩。又選任遺產管
    理人，除慮及管理遺產之公平性外，仍須考慮其適切性。經
    查財政部國有財產局臺灣北區辦事處桃園分處，乃國家財產
    管理之權責機關，所屬人員均兼具財產管理以及與遺產有關
    之法律、租稅等專才，而被繼承人係獨居老人，除往生後之
    殯葬費用支出外，生前似無負欠，所遺遺產如有賸餘，依法
    亦應歸屬國庫，是由財政部國有財產局臺灣北區辦事處桃園
    分處來擔任被繼承人之遺產管理人，應最屬適當。爰依首揭
    規定，准依聲請人之聲請指定之並依法為公示催告。
五、依非訟事件法第157 條，裁定如主文。
中    華    民    國    98    年    3     月    23    日
                        家事法庭法  官  鄭新後
上列正本證明與原本無異。
如不服本裁定，應於送達後10日內向本院提出抗告狀，並應繳納
抗告費用新台幣1,000 元。
中    華    民    國    98    年    3     月    23    日
                                書記官  吳宏明


司法院資訊處製作；財團法人民間司法改革基金會備份。
